臺灣桃園地方法院刑事判決　　　　　　　　92年度訴字第60號
公　訴　人　臺灣桃園地方法院檢察署檢察官
被　　　告　乙○○　男　42歲.
指定辯護人　吳勇毅
上列被告因毒品危害防制條例案件，經檢察官提起公訴（91年度
偵字第7039號），本院判決如下：
    主  文
乙○○連續販賣第一級毒品，處有期徒刑拾伍年。扣案如附表編
號之海洛因伍包（淨重肆點伍公克）及編號之海洛因殘渣袋
肆拾肆個，均沒收銷毀之，又扣案如附表編號之磅秤壹個、編
號之斜口分裝杓陸支及編號之分裝夾鏈袋肆佰肆拾個，均
沒收。未扣案販賣毒品所得新臺幣肆仟元沒收，如全部或一部不
能沒收時，以其財產抵償之。
    事  實
一、乙○○明知海洛因係毒品危害防制條例第2 條第1 項第1 款
    所訂之第1 級毒品，禁止非法持有、施用、轉讓及販賣，竟
    基於意圖營利之概括犯意，自民國91年1 月中旬起至同年4
    月8 日止，在其位於桃園縣八德市○○街283 之2 號6 樓住
    處及桃園市內某不詳地點，連續4 次以新台幣（下同）1000
    元之價格，販賣重量不詳之海洛因各1 小包予丙○○。嗣於
    91年4 月9 日17時許，為警在上揭住處查獲，並扣得如附表
    所示之物。
二、案經台北市政府警察局移送台灣桃園地方法院檢察署檢察官
    偵查起訴。
    理  由
一、訊據被告乙○○固不否認於伊住處內查獲如附表所示之物，
    惟矢口否認上開犯行，辯稱伊有施用第一級毒品海洛因及第
    二級毒品安非他命，警察在伊住處所搜到如附表所示之物均
    屬伊所有，係供伊施用毒品之物，伊並未販賣或轉讓任何毒
    品予他人，伊係與丙○○一起合夥買毒品，丙○○是來拿她
    所買到的那一份云云。經查：
  本件員警當場於被告乙○○住處查扣之白色粉末5 包，經送
    法務部調查局以化學呈色法、氣相層析質譜儀分析法鑑定，
    其結果認為送驗白粉5 包均含有第一級毒品海洛因成分，淨
    重4.46公克（包裝重1.79公克），純度12.67 ％，此有該局
    91年4 月10日調科壹字第080005264 號鑑定通知書一紙在卷
    可稽（見91年度偵字第7039號卷第145 頁），可知扣案之白
    色粉末確為海洛因無訛。
  又證人丙○○於本院審理時具結證稱「（辯護人問：有沒有
    跟被告拿過海洛因？）一次而已。」、「（辯護人問：所謂
    的拿海洛因是什麼意思？）付錢給被告，被告再拿海洛因給
    我。」、「（辯護人問：可否描述如何跟被告拿海洛因？）
    我打電話給被告，在電話裡說跟他拿毒品，然後他約我在哪
    裡見面，我就過去拿。」、「（辯護人問：描述一下交易的
    過程？）我拿壹仟元給被告，被告就拿毒品給我。」、「（
    辯護人問：他拿多少毒品給你？）不清楚重量，但是是一小
    包海洛因給我。」、「（檢察官問：提示91年偵字第7093號
    第17頁警詢筆錄，為何你在警察局說你的毒品都是跟被告買
    的，前後總共是四、五次，最後一次是在被告住處？）沒有
    錯，查獲前三個月，我有跟被告拿過，我跟被告買了四次並
    不是五次，查獲前二天有跟被告買，警察局講的是實在的。
    」、「（辯護人問：為何剛剛回答我說只跟被告買過一次毒
    品？）我確實有跟他拿，但是次數忘記，是因為檢察官有提
    示警訊筆錄給我看，喚起我的記憶，所以我才會回答我跟他
    買了四次。」、「（審判長問：你到底跟被告買過幾次？
    ）三、四次。」、「（審判長問：時間是在查獲前三個月到
    被查獲這段時間？）是。」、「（審判長問：你是不是每一
    次都是用壹仟元跟被告買？）是。」、「（審判長問：交易
    海洛因的量，每一次是多少？）是小塑膠袋裝一點點份量，
    我沒有去量過。」、「（審判長問：交易的地點在哪裡？）
    大部分在外面，最後一次是在他家裡面。」、「（審判長問
    ：外面是哪裡？）桃園市內。」、「（審判長問：最後一次
    是在查獲的前一天，在他家買的？）是。」（參本院94 年1
    月5 日審判筆錄）等語，又證人丙○○所述其於被告住處內
    與被告交易毒品等節，亦經證人陳倩雯於偵訊時陳稱「我親
    眼看到『陳』（即乙○○）拿給『鄭』（即丙○○）就有好
    幾次，但是次數不記得了，有時『鄭』當場用，有時就馬上
    離開，而每次『陳』都有拿一小袋給她。」（參91年度偵字
    第7039號第137 頁正面）等情大致相符，證人丙○○於本院
    審理時所述，應非屬虛偽，又證人丙○○前於警詢及偵查時
    ，就其向被告乙○○購買第一級毒品之金額、次數及時間等
    相關情節，雖有前後不一之陳述，然就其確有連續向被告乙○○購買第一級毒品之重要事實卻始終一致，而證人於本院
    審理時經辯護人質問「為何九十一年四月九日接受警詢，九
    十一年四月十日接受檢察官訊問時，你兩次所回答之購買次
    數、時間不一樣？」，證人亦稱「因為在檢察官偵訊的時候
    ，我有提藥的狀況，所以可能回答不是很清楚。」、「在警
    察局那次是真的，因為那時候意識很清楚。」（參本院94年
    1 月5 日審判筆錄）等語，而細究證人丙○○所述之不一致
    點，均僅係購買次數為2 、3 次抑或4 、5 次，購買金額為
    1000或2000元，購買時間為一個禮拜前兩次抑或一個月前等
    節，審酌證人自陳於檢察官初訊時有提藥之情況，且證人有
    長久施用毒品之行為，其記憶力顯較一般人衰退等情，尚難
    以證人所述前後不一之情形，而一概否定證人丙○○之證言
    可信性，亦且證人丙○○已於本院具結證稱確實有於91年1
    月中旬至同年4 月8 日止，向被告乙○○連續購買第一級毒
    品海洛因4 次，每次價格1000元等情，已如上述，證人丙○○與被告素無怨隙，應無故為虛偽不實之陳述而陷害被告之
    理由，是證人丙○○於本院審理時之證言，應屬可採；再查
    被告遭警查獲後，於警詢、偵訊，甚至本院歷次訊問時，均
    未曾提及與證人丙○○合夥出資購買毒品之事，且均稱沒有
    交付毒品予證人丙○○等情，遲至證人丙○○於本院審理時
    具結證稱確有向被告連續購買第一級毒品共4 次等語，始辯
    稱伊係與證人丙○○一起合資購買海洛因，證人丙○○是來
    拿她所買到的那一份云云，按被告果真有與證人丙○○合資
    購買第一級毒品一事，則被告所犯僅係幫助施用第一級毒品
    罪，其刑度遠低於本件檢察官所起訴之連續販賣第一級毒品
    罪（其法定本刑為死刑或無期徒刑），衡情被告於遭起訴如
    此極刑之罪後為求自保，理應於司法機關初訊時即提出此項
    辯解，被告捨此不為，已與常情有違，且被告係於證人丙○○具證確有向被告連續購買第一級毒品4 次等語，始提出上
    開答辯，堪認被告前揭辯解應有避重就輕之嫌，而證人丙○○於本院作證時亦未提及其與被告合資購買毒品一事，本院
    認為被告前開答辯應不足採信；末查，倘被告若係擔心伊於
    向他人購入毒品時被少了斤兩，自可要求販賣毒品之人於交
    易時攜帶磅秤當場測量，當無自備電子磅秤之必要，又倘該
    查獲之分裝袋係因旅行社工作而有放置客人照片之必要，然
    該分裝袋得以重複使用，而本件扣案之分裝袋又高達443 只
    ，已遠高於一般所需，又其中43只空分裝袋係與電子磅秤一
    個、海洛因5 包及其他施用毒品之工具一併於被告房間床鋪
    旁之置物籃中查獲，若為旅行社工作所需，又為何將分裝袋
    置於上開處所，顯見被告上開有關電子磅秤及分裝袋之辯解
    ，實與常情相悖，尚難採信。此外復有扣案如附表之物可資
    佐證，本件被告所犯連續販賣第一級毒品海洛因之犯行，其
    事證明確，堪以認定。
二、按海洛因為毒品危害防制條例第2 條第2 項第1 款所規定之
    第一級毒品（參照行政院依毒品危害防制條例第2 條第3 項
    公告「毒品分級及品項」之附表1 第一級毒品編號第6 項）
    。又被告行為後，毒品危害防制條例業於92年7 月9 日公布
    修正全文，並自93年1 月9 日施行，關於販賣第一級毒品部
    分，修正前後之刑罰及犯罪構成要件均相同，比較新舊法，
    修正施行後之規定，對被告並無不利，依刑法第二條第一項
    前段之規定，即應適用裁判時之法律即修正後之毒品危害防
    制條例處斷。核被告乙○○所為，係犯修正後毒品危害防制
    條例第4條第1項之販賣第一級毒品罪。被告販賣海洛因前持
    有海洛因之低度行為，及販賣後持有販賣所餘海洛因之低度
    行為，均為販賣之高度行為所吸收，不另論罪。被告先後4
    次販賣毒品海洛因之犯行，時間緊接，手段雷同，所犯又係
    基本犯罪構成要件相同之罪，顯係基於概括之犯意為之，應
    依刑法第56條連續犯之規定，論以一罪，惟因販賣第一級毒
    品之法定本刑為死刑或無期徒刑部分依法不得加重，故僅就
    得併科罰金刑部分加重其刑。又按犯罪之情狀可憫恕者，得
    酌量減輕其刑，刑法第59條定有明文；該條之酌量減輕其刑
    ，必須犯罪另有特殊之原因與環境等等，在客觀上足以引起
    一般同情，認為即予宣告法定低度刑期猶嫌過重者，始有其
    適用，最高法院固著有45年臺上字第1165號判例可稽，惟客
    觀上是否足以引起一般同情，除受其犯罪之特殊原因與環境
    影響外，最低法定刑之輕重亦有重大之影響（釋字第263 號
    解釋參昭）。本件被告因一時貪念致罹刑章，而所販賣之第
    一級毒品海洛因數量甚微，所得僅4000元，對社會危害尚小
    ，所觸犯之罪之法定刑惟死刑或無期徒刑之重典，情輕法重
    ，犯罪情狀堪予憫恕，雖科以法定最低度之刑，猶嫌過苛，
    爰依刑法第59條規定減輕其刑，並就得併科罰金刑部份先加
    後減之，並審酌被告素行尚可，然否認犯行，犯後態度不佳
    ，且海洛因戕害身心，危害社會治安至鉅，然販賣海洛因之
    數量尚微，兼衡被告犯罪之目的、品行、智識程度等一切情
    狀，量處如主文所示之刑，以示懲儆。
三、扣案如附表編號所示之第一級毒品海洛因，係屬於第一級
    毒品，有前揭法務部調查局鑑定通知書一紙在卷可考，依毒
    品危害防制條例第18條第1 項前段規定，宣告沒收併銷燬；
    又附表編號所示之殘渣袋44只，其上均殘留有第一級毒品
    海洛因，殘留其上之第一級毒品海洛因因已無法剝離而均應
    視為毒品，均應依毒品危害防制條例第18條第1 項前段規定
    ，不問屬於犯人與否，宣告沒收併銷燬；如附表編號、
    所示之磅秤及斜口分裝杓管具有秤重及分裝本件第一級毒品
    海洛因之功用，而附表編號該分裝袋443 只，其上均未殘
    留毒品成分，然觀其數量龐大，斷非僅供被告施用第一級毒
    品海洛因所用，且具有防止本件第一級毒品海洛因裸露、逸
    出及潮濕之功用，並便於攜帶及運輸，均屬被告所有供本件
    犯罪所用之物，均應依毒品危害防制條例第19條第1項前段
    規定，併予宣告沒收。又被告乙○○賣出第一級毒品海洛因
    4 次，合計賣出價格為4 千元，併應依毒品危害防制條例第
    19條規定，宣告沒收之，如全部或一部不能沒收時，以其財
    產抵償之。本件雖尚扣得如附表編號、、、、、
    等物，然前開物品或係被告供施用之第二級毒品安非他命
    ，或係被告供施用前開第一級毒品海洛因、第二級安非他命
    所用之物，皆與本案販賣第一級毒品海洛因無涉，且主刑施
    用第一級、第二級毒品罪又未經起訴，沒收之從刑無從宣告
    ，本院自無從併予宣告沒收銷燬之。
四、據上論斷，應依刑事訴訟法第299 條第1 項前段、修正後毒
    品危害防制條例第4 條第1 項、第18條第1 項前段、第19條
    第1 項，刑法第11條前段、第2 條第1 項前段、第56條、第
    59條、第64條、第65條，判決如主文。
本案經檢察官張啟聰到庭執行職務。
中　　華　　民　　國　　94　　年　　1 　　月　　19　　日
                  刑事第五庭  審判長法　官　潘政宏
                                    法  官  邱滋杉
                                    法  官  周炳全
以上正本證明與原本無異。
如不服本判決，應於送達後10日內，向本院提出上訴狀。
                                    書記官  陳夏施
中　　華　　民　　國　　94　　年　　2 　　月　　4 　　日
 附表
 ┌──┬────┬──┬──┬───────────┐
 │編號│名    稱│數量│單位│備                  註│
 ├──┼────┼──┼──┼───────────┤
 │  │海洛因（│ 5  │ 包 │於乙○○與甲○○之臥房│
 │    │淨重4.5 │    │    │床鋪旁之置物籃內查獲  │
 │    │公克）  │    │    │                      │
 ├──┼────┼──┼──┼───────────┤
 │  │磅秤    │ 1  │ 台 │於乙○○與甲○○之臥房│
 │    │        │    │    │床鋪旁之置物籃內查獲  │
 ├──┼────┼──┼──┼───────────┤
 │  │注射針筒│ 4  │ 支 │於乙○○與甲○○之臥房│
 │    │（已使用│    │    │床鋪旁之置物籃內查獲2 │
 │    │過）    │    │    │支、客廳桌上查獲1支、 │
 │    │        │    │    │客廳桌下查獲（在丙○○│
 │    │        │    │    │前面）1支             │
 ├──┼────┼──┼──┼───────────┤
 │  │注射針筒│ 4  │ 支 │於乙○○與甲○○之臥房│
 │    │（尚未使│    │    │床鋪旁之置物籃內查獲  │
 │    │用）    │    │    │                      │
 ├──┼────┼──┼──┼───────────┤
 │  │斜口分裝│ 6  │ 支 │於乙○○與甲○○之臥房│
 │    │杓管    │    │    │床鋪旁之置物籃內查獲4 │
 │    │        │    │    │支、客廳桌上查獲2支   │
 ├──┼────┼──┼──┼───────────┤
 │  │海洛因殘│ 44 │ 只 │於乙○○與甲○○之臥房│
 │    │渣袋    │    │    │床鋪旁之置物籃內查獲22│
 │    │        │    │    │只、客廳桌上查獲1只、 │
 │    │        │    │    │客廳桌子旁之地上查獲（│
 │    │        │    │    │在丙○○所坐之沙發前）│
 │    │        │    │    │1只、乙○○之手提包內 │
 │    │        │    │    │查獲20只              │
 ├──┼────┼──┼──┼───────────┤
 │  │分裝夾鏈│443 │ 只 │於乙○○與甲○○之臥房│
 │    │袋      │    │    │床鋪旁之置物籃內查獲43│
 │    │        │    │    │只、於餐桌上查獲400只 │
 ├──┼────┼──┼──┼───────────┤
 │  │葡萄糖（│ 2  │ 包 │於乙○○與甲○○之臥房│
 │    │淨重1.6 │    │    │床鋪旁之置物籃內查獲  │
 │    │公克）  │    │    │                      │
 ├──┼────┼──┼──┼───────────┤
 │  │生理食鹽│ 5  │ 瓶 │於乙○○與甲○○之臥房│
 │    │水      │    │    │床鋪旁之置物籃內查獲  │
 ├──┼────┼──┼──┼───────────┤
 │  │安非他命│ 2  │ 包 │於乙○○與甲○○之臥房│
 │    │（淨重1.│    │    │床鋪旁之抽屜內查獲    │
 │    │2公克） │    │    │                      │
 ├──┼────┼──┼──┼───────────┤
 │  │安非他命│ 1  │ 組 │於乙○○與甲○○之臥房│
 │    │吸食器  │    │    │床鋪旁之桌下查獲      │
 ├──┼────┼──┼──┼───────────┤
 │  │行動電話│ 1  │ 具 │聯絡毒品事宜所用      │
 │    │00000000│    │    │                      │
 │    │96      │    │    │                      │
 └──┴────┴──┴──┴───────────┘
附錄本件論罪科刑法條全文
毒品危害防制條例第4條
製造、運輸、販賣第一級毒品者，處死刑或無期徒刑；處無期徒
刑者，得併科新臺幣一千萬元以下罰金。
製造、運輸、販賣第二級毒品者，處無期徒刑或七年以上有期徒
刑，得併科新臺幣七百萬元以下罰金。
製造、運輸、販賣第三級毒品者，處五年以上有期徒刑，得併科
新臺幣五百萬元以下罰金。
製造、運輸、販賣第四級毒品者，處三年以上十年以下有期徒刑
，得併科新臺幣三百萬元以下罰金。
製造、運輸、販賣專供製造或施用毒品之器具者，處一年以上七
年以下有期徒刑，得併科新臺幣一百萬元以下罰金。
前五項之未遂犯罰之。
